【裁判字號】    99,交簡上,70
【裁判日期】    991124
【裁判案由】    過失傷害
【裁判全文】
臺灣屏東地方法院刑事判決      99年度交簡上字第70號
上  訴  人  臺灣屏東地方法院檢察署檢察官
被      告  利建明
上列上訴人因被告過失傷害案件，不服本院99年交簡字第312 號
中華民國99年6 月30日刑事簡易判決（99年度偵字第2198號、99
年度調偵字第81號）提起上訴，本院判決如下：
    主  文
原判決撤銷。
利建明犯過失傷害罪，處有期徒刑貳月，如易科罰金，以新台幣
壹仟元折算壹日。
    事  實
一、利建明於民國98年11月6 日晚間9 時許，駕駛車號PJQ-296
    號機車，沿屏東縣內埔鄉○○村○○路由西往東方向行駛，
    行至昌宏路與興南路之無號誌且未設有行人穿越設施交岔路
    口時，原應注意減速慢行，作隨時停車之準備，並讓行人先
    行，當時亦無不能注意之情事，竟疏未注意應減速慢行並讓
    行人先行，貿然欲穿越該路口。適有賴鳳榮由昌宏路之東向
    車道路邊（即利建明之右側路邊）由南往北方向以步行之方
    式穿越昌宏路，至昌宏路152 號民宅（即位於昌宏路之西向
    車道邊），亦應先注意左右無來車，始可小心迅速穿越，當
    時亦無不能注意之情事，其竟疏未左右來車而貿然穿越昌宏
    路。利建明所駕駛之機車與賴鳳榮遂於路口處發生撞擊，利
    建明因而受有肘挫傷、下肢多處挫傷、胸壁挫傷之傷害；賴
    鳳榮受有創傷性左側蜘蛛膜下腔出血及雙側硬腦膜下腔出血
    、多處擦傷之傷害，利建明於肇事後，經救護人員送醫救治
    ，於警員前往醫院處理時，主動向警方供承為肇事之人而為
    自首（賴鳳榮部分，因於本院審理中死亡，另為不受理判決
    ）。
二、案經賴鳳榮訴由屏東縣警察局內埔分局報請臺灣屏東地方法
    院檢察署檢察官偵查聲請以簡易判決處刑。
    理  由
一、訊據被告利建明固對於前開時地駕車與告訴人賴鳳榮發生擦
    撞，並致賴鳳榮受有前開傷害等事實供承不諱，惟否認有何
    過失，辯稱其騎車行經上開路口時，有依規定減速，但告訴
    人突然從路旁衝出，其閃避不及而發生撞擊，且上開路口左
    方約60公尺處有行人穿越道，依規定告訴人自不得於該處穿
    越路口，故本件應全部歸責於告訴人，其並無過失等語。經
    查：
（一）告訴人賴鳳榮於通過上開路口前，已查看左右來車，但因
      被告車速過快，致告訴人不及反應閃躲而發生撞擊等情，
      業經告訴人賴鳳榮先後於警詢及偵查中指證明確。
（二）被告雖於本院審理期日中辯稱，其於撞擊發生前未看到告
      訴人，是告訴人突然自路旁衝出，致其閃避不及而撞擊等
      語，而否認有過失，然被告先後於偵查及本院準備程序中
      供承「依檢察官給我看的規定，我覺得速度部分我有過失
      」（偵查卷第6 頁）、「被告於前往警局作筆錄時，曾明
      確表示悔意及歉意」、「檢察官誤認被告不認為自己有過
      失....被告也明確表示自己有過失」（本院卷附被告於99
      年10月8 日提出之答辯狀）、「我有錯，但雙方都有過失
      」、「我承認我減速得不夠，我承認有這方面的過失」（
      99 年10 月26日準備程序筆錄）等語，均明確承認有未依
      規定減速之過失，是其嗣後於審理期日翻異供詞，顯為卸
      責，自難遽採。
（三）被告於審理期日供承，其於案發地點前約50公尺即見到告
      訴人在路旁，但確信告訴人不會闖出路面等語，核與其前
      後所稱，撞擊前並未看見告訴人，是告訴人突然自路邊衝
      出等語有違，可見其所辯不實，且確未依規定減速並讓行
      人先行以防止事故之發生。
（四）告訴人賴鳳榮因本件事故而受有上開傷害，亦有警卷所附
      由屏東基督教醫院所出具之診斷證明可憑。
（五）此外，並有警卷所附之現場圖、現場照片等物可憑，被告
      上開自白及告訴人之指述應可採信。
二、按「汽車行經未劃設行人穿越道之交岔路口，遇有行人穿越
    道路時，無論有無交通指揮人員指揮或號誌指示，均應暫停
    讓行人先行」，道路交通安全規則第103 條第3 項定有明文
    。查被告於案發時，為年滿34歲之成年人，並考領有重型機
    車駕照，有其駕駛執照影本在卷可憑，對此自應知悉。又被
    告駕駛上開機車行經上開地點，依卷附道路交通事故調查報
    告表之記載及現場照片觀之，當時雖為夜間但有照明、道路
    狀況為柏油道路路面乾燥、無缺陷、無障礙物、視距良好之
    情形，並無不能注意之情事，竟已早在50公尺前即看到告訴
    人在路旁，卻疏未依上開規定減速及讓行人先行，率然通過
    上開路口致撞擊告訴人，並使告訴人因而受有上開傷害，其
    行為自有過失，且被告上揭過失駕駛行為與告訴人之傷害結
    果間，具有相當因果關係，應堪認定。
三、核被告所為，係犯刑法第284 條第1 項前段之傷害罪，被告
    於肇事後，警員發現為其肇事前，即向到醫院處理之警員坦
    承為肇事之人，而為自首一節，有警卷所附之道路交通事故
    肇事人自首情形紀錄表可憑，堪認被告已為自首，茲為鼓勵
    肇事人勇於面對刑事責任，爰依刑法第62條前段之規定減輕
    其刑。至被告雖另以「依道路交通安全規則第134 條第1項
    第1 款規定，行人穿越道路，設有行人穿越道者，必須經由
    行人穿越道穿越，不得在其一百公尺範圍內穿越道路，而案
    發地點左側約60公尺處設有斑馬線，則告訴人自應自該處穿
    越馬路，而不得於案發地點貿然穿越」等語置辯，然依現場
    圖及現場照片所示，告訴人於案發時係擬穿越昌宏路（與興
    南路路口），並係自興南路之右側穿越昌宏路，而被告所謂
    60公尺外之斑馬線，係位在昌宏路之左方，但在昌宏路之右
    方100 公尺內並無行人穿越道等情，除為被告所承認外，並
    有承辦警員李政彥所製作之調查報告可憑，應可認定。則若
    謂告訴人應從該路口左方60公尺外之斑馬線始得穿越昌宏路
    ，則告訴人勢必須從該路口先穿越亦無行人穿越道之（與昌
    宏路交岔之）興南路（另一端則無路名）口，此顯非上開規
    定所欲規範之行為，亦即於本案中，該規定僅在興南路之右
    側（即告訴人欲穿越昌宏路之一側）一百公尺內有行人穿越
    道時，始有適用，故本案中告訴人之穿越上開路口，自無違
    反該規定可言，被告此部分辯解，尚有誤會，附此說明。
四、原審以被告罪證明確，因予論罪科刑，固非無見。惟依上開
    道路交通安全規則第103 條之規定，被告於前開時地應讓告
    訴人先行，詎被告竟未為之，其過失顯重於告訴人，且本案
    中被告僅受有肘挫傷、下肢多處挫傷、胸壁挫傷之傷害；告
    訴人賴鳳榮則受有創傷性左側蜘蛛膜下腔出血及雙側硬腦膜
    下腔出血、多處擦傷之傷害，相較之下，告訴人所受之傷顯
    遠重於被告，另被告於本院審理中仍一再反覆更異其供述及
    辯解，迄今亦尚未賠償告訴人損害，顯無悔意，亦難認為其
    於本案中能獲得教訓，此後能確實遵守交通規則，原審僅量
    處拘役50日，顯然失之過輕，檢察官循告訴人之請求以原審
    量刑過輕為理由，提起上訴，為有理由，原判決關於量刑部
    分既有上述可議之處，自屬無可維持，應將原判決撤銷改判
    。茲審酌被告於本案中之過失程度、致告訴人及被告自己所
    生之傷害、犯後一再供述反覆，未見悔意等一切情狀及檢察
    官當庭之求刑，量處如主文所示之刑，並諭知易科罰金之折
    算標準。
五、應依刑事訴訟法第455 條之1 第3 項、第369 條第1 項前段
    、第364 條、第299 條第1 項前段，刑法第284 條第1 項前
    段、第62條前段、第41條第1 項前段，刑法施行法第1 條之
    1 ，判決如主文。
本案經檢察官曾士哲到庭執行職務。
中    華    民    國    99    年    11    月    24    日
            刑事第四庭  審判長法  官  莊鎮遠
                              法  官  蔡玉雪
                              法  官  李謀榮
以上正本證明與原本無異。
不得上訴。
中    華    民    國    99    年    11    月    24    日
                              書記官  鍾思賢
附錄論罪法條：中華民國刑法第284條
（過失傷害罪）
因過失傷害人者，處 6 月以下有期徒刑、拘役或 5 百元以下罰
金，致重傷者，處 1 年以下有期徒刑、拘役或 5 百元以下罰金
。
從事業務之人，因業務上之過失傷害人者，處 1 年以下有期徒
刑、拘役或 1 千元以下罰金，致重傷者，處 3 年以下有期徒刑
、拘役或 2 千元以下罰金。

司法院資訊處製作；財團法人民間司法改革基金會備份。
